【裁判字號】    98,審易,409
【裁判日期】    990409
【裁判案由】    詐欺
【裁判全文】
臺灣新竹地方法院刑事判決             98年度審易字第409號
公  訴  人  臺灣新竹地方法院檢察署檢察官
被      告  壬○○
選任辯護人  劉育志律師
選任辯護人  謝清昕律師
被      告  戊○○
被      告  丙○○
被      告  乙○○
被      告  己○○
被      告  辛○○
被      告  庚○○
被      告  癸○○
被      告  丁○○
被      告  黃鉦筌原名黃國華.
被      告  甲○○
上列被告等因詐欺案件，經檢察官提起公訴（96年度偵字第7311
號、第6265號），本院合議庭評議改依簡式審判程序審理，並判
決如下：
    主  文
壬○○共同犯如附表一各該編號所示之罪，各處如附表一各該編
號所示之刑。應執行有期徒刑參年陸月，如易科罰金，以新臺幣
壹仟元折算壹日。
戊○○共同犯如附表一編號1 至8 所示之罪，各處如附表一編號
1 至8 所示之刑。應執行有期徒刑肆月，如易科罰金，以新臺幣
壹仟元折算壹日。
丙○○共同犯如附表一編號9 至10所示之罪，各處如附表一編號
9 至10所示之刑。應執行有期徒刑貳月，如易科罰金，以新臺幣
壹仟元折算壹日。
乙○○共同犯犯如附表一編號49、52、65所示之罪，各處如附表
一編號49、52、65所示之刑。應執行有期徒刑陸月，如易科罰金
，以新臺幣壹仟元折算壹日。緩刑貳年。
己○○共同犯如附表一編號11至37所示之罪，各處如附表一編號
11至37所示之刑。應執行有期徒刑壹年，如易科罰金，以新臺幣
壹仟元折算壹日。緩刑參年。緩刑期內付保護管束，並應向指定
之政府機關、政府機構、行政法人、社區或其他符合公益目的之
機構或團體，提供壹佰陸拾小時之義務勞務。
辛○○共同犯如附表一編號17至32所示之罪，各處如附表一編號
17至32所示之刑。應執行有期徒刑拾月，如易科罰金，以新臺幣
壹仟元折算壹日。緩刑貳年。緩刑期內付保護管束，並應向指定
之政府機關、政府機構、行政法人、社區或其他符合公益目的之
機構或團體，提供壹佰貳拾小時之義務勞務。
庚○○共同犯如附表一編號33至37所示之罪，各處如附表一編號
33至37所示之刑。應執行有期徒刑陸月，如易科罰金，以新臺幣
壹仟元折算壹日。緩刑貳年。緩刑期內付保護管束，並應向指定
之政府機關、政府機構、行政法人、社區或其他符合公益目的之
機構或團體，提供捌拾小時之義務勞務。
癸○○共同犯如附表一編號38至42所示之罪，各處如附表一編號
38至42所示之刑。應執行有期徒刑捌月，如易科罰金，以新臺幣
壹仟元折算壹日。
丁○○共同犯如附表一編號43至46所示之罪，各處如附表一編號
43至46所示之刑。應執行有期徒刑陸月，如易科罰金，以新臺幣
壹仟元折算壹日。
黃鉦筌幫助犯詐欺取財罪，處拘役伍拾日，如易科罰金，以新臺
幣壹仟元折算壹日。緩刑貳年。
甲○○共同犯詐欺取財罪，處有期徒刑貳月，如易科罰金，以新
臺幣壹仟元折算壹日。緩刑貳年。
扣案如附表二所示之物均沒收之。
    事  實
一、壬○○係登記設於桃園縣中壢市○○路33號晨森有限公司（
    下稱晨森公司）之實際負責人之一，晨森公司於民國95年9
    月30日（原起訴書誤載為95年11月起）與易購科技股份有限
    公司簽立使用該公司之信用卡刷卡機制契約，因此成為信用
    卡之特約商店。又信用卡是一種信用憑證，持卡人可在特約
    商店先以信用卡購物或享受服務，由發卡銀行代為結帳付款
    ，再依刷卡人與發卡銀行約定之期限內向發卡銀行繳款，壬○○明知信用卡特約商店不接受非實際消費性之簽帳融資墊
    款或其他變相之融資（即俗稱之「假消費、真刷卡」、「刷
    卡換現金」），而應以實際消費之簽帳單向發卡銀行請款，
    竟於報上刊登內容為「刷卡換現金，自營店面，現刷現拿」
    、「卡，現金」等內容之廣告並留下聯絡方式，且另於新竹
    市○○街（嗣搬至新竹市○○街166 號）承租店面充作晨森
    公司之門市後，再與其聘僱員工戊○○（受僱期間96年8 月
    1 日至同月8 月31日止）、丙○○、乙○○（負責運送現金
    至新竹市○○街166 號之晨森公司並與壬○○核對刷卡帳目
    ）共同基於意圖為自己不法所有之詐欺犯意聯絡及行為分擔
    ，乘客戶即附表一各編號信用卡持卡人急需用錢之際，以「
    假消費、真刷卡」之刷卡方式貸以金錢，亦即由附表一各編
    號信用卡持卡人分別刷卡如附表一各編號所示之金額，再由
    壬○○、戊○○或丙○○向發卡銀行取得授權碼並先扣除各
    刷卡金額1 成不等之佣金後，再將剩餘金額以現金交予附表
    一各編號所示之持卡人，致如附表一各該編號所示之信用卡
    發卡銀行陷於錯誤，誤以為各持卡人在晨森公司確實有實際
    消費及付款之意，而依約墊付各持卡人之刷卡金額予晨森公
    司。壬○○並分別將晨森公司所取得之信用卡特約商店代號
    等刷卡機制交由與其有共同詐欺之犯意聯絡及行為分擔之癸○○、丁○○、己○○，其中己○○再交由辛○○、庚○○
    分別在桃園縣中壢市○○○路363 號太聯中古車行及臺北地
    區，從事上述「假消費、真刷卡」之詐欺取財行為。嗣於96
    年9 月14日（起訴書誤載為6 月14日），經警分持搜索票前
    往辛○○位於臺北市○○○路○ 段126 號5 樓、晨森公司分
    別位於新竹市○○街166 號及桃園縣中壢市○○路33號店內
    搜索，並扣得如附表二所示之物。
二、黃鉦筌（原名黃國華）明知壬○○與某真實姓名年籍不詳之
    人士均係從事上開「假消費、真刷卡」、使信用卡持卡人得
    以換取現金之行為，黃鉦筌因程建松（業經檢察官另為不起
    訴處分確定）積欠伊新臺幣（下同）5 萬元欠款未還，竟基
    於幫助壬○○與某真實姓名年籍不詳之人士為上開「假消費
    、真刷卡」詐欺取財行為的犯罪意思，聯絡壬○○與某真實
    姓名年籍不詳之人士，並介紹程建松向壬○○與某真實姓名
    年籍不詳之人士刷卡換取現金，待程建松於如附表一編號14
    8 所示之時間、地點，以如附表一編號148 所示之信用卡刷
    卡後，由該真實姓名年籍不詳之人士先扣除刷卡金額1 成之
    佣金後，先將2 萬元交予黃鉦筌以清償程建松上述部分欠款
    ，剩餘金額則交予程建松，致如附表一編號148 所示之信用
    卡發卡銀行陷於錯誤，誤以為程建松在晨森公司確實有實際
    消費及付款之意，而依約墊付程建松之刷卡金額予晨森公司
    。
三、甲○○因自身財務狀況窘困或用款孔急，遂與壬○○共同基
    於意圖為自己不法所有之詐欺犯意聯絡及行為分擔，由甲○○於附表一編號198 所示之時間、地點，利用附表一編號19
    8 所示之銀行信用卡，以上開「假消費、真刷卡」之方式，
    刷卡如附表一編號198 所示之金額，致如附表一編號198 所
    示之信用卡發卡銀行陷於錯誤，誤以為甲○○在晨森公司確
    實有實際消費及付款之意，而依約墊付甲○○之刷卡金額予
    晨森公司。
四、案經內政部警政署刑事警察局移送及苗栗縣警察局竹南分局
    報告臺灣新竹地方法院檢察署檢察官偵查起訴。
    理  由
一、被告壬○○、戊○○、丙○○、乙○○、己○○、辛○○、
    庚○○、癸○○、丁○○、甲○○所犯詐欺取財罪，及被告
    黃鉦筌幫助犯詐欺取財罪，均係非死刑、無期徒刑、最輕本
    刑為3 年以上有期徒刑之罪，或高等法院管轄第一審之案件
    ，被告壬○○、戊○○、丙○○、乙○○、己○○、辛○○
    、庚○○、癸○○、丁○○、黃鉦筌、甲○○於本院準備程
    序進行中，均就被訴事實為有罪之陳述，經本院合議庭認均
    合於刑事訴訟法第273 條之1 第1 項之規定，裁定進行簡式
    審判程序。
二、認定犯罪事實所憑之證據及理由：
（一）被告壬○○、戊○○、丙○○、乙○○、己○○、辛○○
      、庚○○、癸○○、丁○○、黃鉦筌、甲○○於本院準備
      程序、簡式審判程序訊問時，對於全部犯行均坦白承認。
（二）證人即附表一各該編號所示之刷卡人黃珠淇等人分別於警
      詢、檢察官訊問時之證述，證明各該證人確實分別於附表
      一所示之時間、地點，以「假消費、真刷卡」之方式，分
      持附表一所示各發卡銀行之信用卡刷卡換取現金及被告壬○○等人於證人刷卡換取現金同時，從中抽取佣金之事實
      。
（三）通訊監察譯文（見96年度偵字第7311號卷（一）第20至31
      頁、第78至101 頁）、內政部警政署刑事警察局96年9 月
      14日搜索扣押筆錄、扣押物品目錄表（見上開偵查卷（五
      ）第1549頁至1576頁），佐證被告等人上開詐欺取財之犯
      行。
      綜上所述，被告壬○○、戊○○、丙○○、乙○○、己○○、辛○○、庚○○、癸○○、丁○○、黃鉦筌、甲○○
      之自白均與事實相符，可以採信，本件事證業已明確，被
      告11人所犯詐欺取財之犯行，堪以認定，應依法論科。
三、論罪科刑之理由：
（一）核被告壬○○、戊○○、丙○○、乙○○、己○○、辛○○、庚○○、癸○○、丁○○、甲○○所為，均係犯刑法
      第339 條第1 項之詐欺取財罪。被告黃鉦筌係犯刑法第33
      9 條第1 項、第30條第1 項前段之幫助詐欺取財罪。
（二）被告黃鉦筌係幫助他人犯前開罪名，爰依同法第30條第2
      項之規定，按正犯之刑減輕之。
（三）又按刑法之相續共同正犯，基於凡屬共同正犯，對於共同
      意思範圍內之行為均應負責之原則，共同犯罪之意思不以
      在實行犯罪行為前成立者為限，若了解最初行為者之意思
      而於其實行犯罪之中途發生共同之意思而參與實行者，亦
      足成立；故對於發生共同犯意以前其他共同正犯所為之行
      為，苟有就既成之條件加以利用而繼續共同實行犯罪之意
      思，則該行為即在共同意思範圍以內，應共同負責，亦有
      最高法院98台上字第4230號判決意旨可資參照。本件被告
      辛○○、庚○○雖是透過被告己○○而為本件犯行，然其
      2 人對於其等所使用之信用卡特約商店刷卡機制係被告壬○○提供之事實已有所認識，並進而為本件詐欺犯行，堪
      認與被告壬○○之間亦應成立共同正犯之關係。故被告壬○○與被告戊○○就附表一編號1 至8 、與被告丙○○就
      附表一編號9 至10、與被告乙○○就附表一編號49、52、
      65、與被告己○○就附表一編號11至37、與被告癸○○就
      附表一編號38至42、與被告丁○○就附表一編號43至46、
      與被告甲○○就附表一編號198 、另被告壬○○、己○○
      與被告辛○○就附表一編號17至32、與被告庚○○就附表
      一編號33至37所示之各該犯行，分別有犯意聯絡及行為分
      擔，均為共同正犯。
（四）附表一各該編號所示之刷卡行為，同一刷卡人使用同一發
      卡銀行且卡號相同之信用卡者，因墊付刷卡款項之銀行係
      相同之信用卡發卡銀行，故被害人亦相同，又各該刷卡之
      行為、時間極為緊密，各行為獨立性極為薄弱，依一般社
      會健全觀念難以強行分開，在法律評價上，應視為數個舉
      動之接續實施，得認定係基於單一接續犯意所為，屬包括
      一罪之接續犯。至刷卡人若使用不同銀行所發行之信用卡
      而分別刷卡者，應認係犯意各別、行為互殊、且被害人亦
      不相同，故應予分論併罰。
（五）又附表一編號9 所示兩筆刷卡資料，被告壬○○、丙○○
      已著手刷卡行為，然因刷卡失敗而未獲有發卡銀行墊付款
      項，應論以刑法第339 條第3 項之詐欺取財未遂罪，並依
      刑法第25條第2 項之規定，均得按既遂犯之刑減輕之。
（六）爰審酌被告壬○○、戊○○、丙○○、乙○○、己○○、
      辛○○、庚○○、癸○○、丁○○、黃鉦筌、甲○○等11
      人之素行狀況，各因自身財務狀況困窘或用款孔急、或貼
      補家用之因素，竟不思以正當方式尋求援助，反以「假消
      費、真刷卡」方式從中獲取不法利益，致各信用卡發卡銀
      行受有損失，危害社會金融秩序之程度非微，併審酌其等
      之犯罪動機、目的、手段、智識程度、家庭狀況、分別為
      「假消費、真刷卡」之刷卡金額多寡暨其等於本院審理訊
      問時均坦承犯行、態度良好等一切情狀，分別量處如主文
      所示之刑，及均諭知易科罰金之折算標準，並定其應執行
      之刑及易科罰金之折算標準。
（七）查附表一編號43(5)(6)、49(6)(7)、50、56(1)(2)、57、59、60
      （23-25 ）、61(1)、63(1)、64(7)、68(3)、69、77、79、94
      、112 、116 (7)(8)(9)、119 (1)(2)、122 (1)(2)(3)、123(8)(9)
      (10)、135 、144 、152 、155 、167 、170 、171 (1)(4)(5)
          、177 、179 (1)(2)(5)(6)(7)、185 (1)(2)(3)、193 、194
      (3)所示之各該被告犯行，犯罪時間均係在96年4 月24日以
      前者，所犯雖為刑法第339 條第1 項之罪，惟宣告刑未逾
      有期徒刑1 年6 月，依中華民國九十六年罪犯減刑條例第
      2 條第1 項第3 款、第3 條第1 項規定意旨，仍合於減刑
      條件，故爰分別減其刑期2 分之1 。
（八）末查，被告乙○○、己○○、庚○○、黃鉦筌、甲○○均
      前未曾因故意犯罪受有期徒刑以上刑之宣告，此均有臺灣
      高等法院被告前案紀錄表1 份在卷足參，至被告辛○○前
      曾於86年間，因違反煙酒專賣條例，經臺灣士林地方法院
      以86年度士簡字第57號判決判處有期徒刑3 月確定，並於
      86年8 月6 日易科罰金執行完畢。其於刑之執行完畢後，
      5 年以內未曾因故意犯罪受有期徒刑以上刑之宣告，此亦
      有臺灣高等法院被告前案紀錄表1 份在卷可參，其等因一
      時失慮因而觸犯本件罪刑，信經此偵審程序後，均應知所
      警惕，而無再犯之虞，是本院認上開宣告之刑，均以暫不
      執行為適當，爰分別依刑法第74條第1 項第1 款、第2款
      ，宣告緩刑如主文第四、五、六、七、十、十一所示，以
      勵自新。又被告己○○、辛○○、庚○○詐欺刷卡之金額
      分別為1,694,600 元、958,000 元、288,500 元金額不低
      ，為能其深切反省，依刑法第74條第2 項第5 款之規定，
      諭知被告己○○、辛○○、庚○○應於本判決確定之日起
      1 年內向執行檢察官指定之政府機關、政府機構、行政法
      人、社區或其他符合公益目的之機構或團體，分別提供16
      0 小時、120 小時、80小時之義務勞務，並均依刑法第93
      條第1 項第2 款諭知緩刑期內付保護管束，以啟自新，兼
      觀後效。
（九）另扣案如附表二所示之物，編號14為被告庚○○所有，編
      號15、23為辛○○所有，餘均為被告壬○○所有，且供犯
      罪所用之物，業據被告辛○○、庚○○、壬○○供承在卷
      ，爰依刑法第38條第1 項第2 款宣告沒收；至於其餘扣案
      之物，或非本案被告所有，或無證據足證與本案犯罪事實
      有何關聯性，自無從為沒收之諭知。
四、適用法律：
（一）刑事訴訟法第273條之1、第299條第1項前段。
（二）刑法第28條、第30條、第339 條第1 項、第3 項、第25條
      第1 項、第2 項、第41條第1 項前段、第8 項、第51條第
      5 款、第74條第1 項第1 款、第2 款、第2 項第5 款、第
      93條第1 項第2 款、第38條第1 項第2 款。
（三）中華民國九十六年罪犯減刑條例第2條第1項第3款、第7條
      、第9條、第11條。
（四）刑法施行法第1條之1。
本案經檢察官黃英彥到庭執行職務。
中    華    民    國    99    年    4     月    9     日
                        刑事第九庭  法  官  魏瑞紅
以上正本證明與原本無異。
如不服本判決應於收受本判決後10日內向本院提出上訴書狀，上
訴書狀應敘述具體理由。上訴書狀未敘述上訴理由者，應於上訴
期間屆滿後20日內補提理由書狀於本院 (均須按他造當事人之人
數附繕本 )「切勿逕送上級法院」。
                                    書記官  劉雅文
中    華    民    國    99    年    4     月    13    日
附錄論罪科刑法條：
中華民國刑法第339條第1項：
意圖為自己或第三人不法之所有，以詐術使人將本人或第三人之
物交付者，處5年以下有期徒刑、拘役或科或併科1千元以下罰金
。

司法院資訊處製作；財團法人民間司法改革基金會備份。
